臺灣嘉義地方法院民事判決　96年度小上字第35號
上　訴　人　甲○○
被上訴人　　習技實業股份有限公司
法定代理人　丙○○
訴訟代理人　乙○○
上列當事人間履行契約事件，上訴人對於中華民國96年8 月28日
本院朴子簡易庭96年度朴小字第226 號第一審判決提起上訴，於
民國96年12月5日言詞辯論終結，本院判決如下：
    主      文
原判決廢棄。
被上訴人在第一審小額之訴駁回。
第一審訴訟費用新臺幣壹仟元及第二審訴訟費用新臺幣壹仟伍佰
元由被上訴人負擔。
    事實及理由
甲、上訴人主張，除與原判決記載相同者外，補稱：被上訴確曾
    於民國91年11月5 日後通知上訴人繳款，但因上訴人正在服
    役而未前往繳納，之後就未再收到通知。原審判決援引最高
    法院39年台上字第1155號判例意旨，認民法第127 條第8 款
    所謂之「商品」應從是否屬「日常頻繁之交易，且有促從速
    確定必要性」觀之，論斷上訴人所購買之系爭語言系統當非
    前開法條所稱之「商品」，而無2 年短期時效之適用，判決
    上訴人敗訴，然審究上開判例意旨係以「民法第127 條第8
    款所定，商人、製造人、手工業人所供給之商品及產物之代
    價，係指商人就其所供給之商品及製造人、手工業人就其所
    供給之產物之代價而言，蓋此項代價債權多發生於日常頻繁
    之交易，故賦與較短之時效期間以促從速確定，若以商品或
    產物為標的之債，其債權人既不必為商人、製造人或手工業
    人，即因此所生之請求權與一般之請求權無異，自應適用一
    般之長期時效規定，而不包括於本款所定短期時效之內。」
    應係指別以商品或產物為標的物之債與商人就其所供給之商
    品及製造人、手工業人就其所供給之產物之代價不同，即商
    品或產物為標的物之債所生之請求權與一般之請求權無異，
    自應適用一般之長期時效規定，至於判例中所謂「商品代價
    債權多發生於日常頻繁之交易，故賦與較短之時效期間以促
    從速確定」，乃概述商品代價債權多發生於「日常頻繁之交
    易」之情形，並非因日常頻繁交易之發生始得稱為商品代價
    債權，故而，縱使商品之代價非屬「日常頻繁之交易」所生
    ，亦難謂非屬前開判例所稱商品之代價，是原審判決顯與前
    開判例意旨相抵觸，有違背法令之疑義，爰依法提起上訴等
    語，並聲明：原判決廢棄；被上訴人第一審之訴駁回。
乙、被上訴人之主張，除與原判決記載相同者外，補稱：上訴人
    購買系爭語言系統，尚包括享有會員之權益，諸如免費之電
    話美語、英文校正服務、每週ALE 會訊及以較低之會員價參
    加ALE 舉辦之活動等，並非商品買賣，無民法第127 條第8
    款之2 年短期時效適用，又被上訴人最後通知上訴人繳款之
    時間為92年1 月間，嗣後即未找到上訴人，被上訴人於92年
    間曾聲請發支付命令，但未送達予上訴人等語資為抗辯，並
    聲明：上訴駁回。
丙、得心證之理由：
一、被上訴人於原審起訴主張：上訴人於91年6 月11日向被上訴
    人購買ALE/IN AMERICA語言系統一套，分期付款總價為新臺
    幣88,600元，上訴人同意以分32期（包括頭期款4,900 元）
    之付款方式，且自91年8 月第2 期開始，於每月5 日付款
    2,700 元，至所有款項付清為止，豈料上訴人於支付第3 期
    款後，即未依約履行分期付款義務，依購買合約第9 條約定
    ，上訴人已喪失分期付款之權利，應1 次將所欠款項78,300
    元付清，爰起訴請求上訴人應給付被上訴人78,300元及自支
    付命令送達之翌日起至清償日止，按週年利率百分之五計算
    之利息。上訴人則以：上訴人向被上訴人購買上開語言系統
    商品迄今已逾5 年，依民法第127 條8 款規定，被上訴人之
    本件貨款請求權已逾請求權時效而消滅，上訴人得拒絕給付
    等語資為抗辯。
二、下列事實，為兩造所不爭執，應為真實：
  (一)上訴人於91年6 月11日與被上訴人簽訂購買合約書，向被上
    訴人購買ALE/IN AMERICA語言系統一套，分期付款總價為
    86,000元，上訴人同意以分32期（包括頭期款4,900 元）之
    付款方式付款，且自91年8 月第2 期開始，於每月5 日按月
    給付2,700 元，至所有款項付清為止，而被上訴人自第4 期
    款起，即未依約支付之事實。
  (二)被上訴人在96年4 月18日聲請發支付命令前，最後向上訴人
    請求付款之時間為92年1 月。
三、本件兩造間爭執為被上訴人所售予上訴人之語言系統是否為
    民法第127 條第8 款所定商人所供給之商品。查依本件購買
    合約書記載，被上訴人所售予上訴人之語言系統代價，除CD
    ＋VCD 之費用外，雖另有32個月之ALE GOLD會員會費，會員
    之權益包含每週免費之電話美語、英文校正服務、每週ALE
    會訊及以較低之會員價參加ALE 舉辦之活動等。按商人、製
    造人、手工業人所供給之商品及產物之代價請求權，因2 年
    間不行使而消滅，民法第127 條第8 款定有明文。上開代價
    請求權係指商人就其所供給之商品及製造人、手工業人就其
    所供給之產物之代價而言，其意旨係以以商品或產物為標的
    之債，其債權人（即供給者）非必為商人、製造人或手工業
    人，而商人就其所供給之商品及製造人、手工業人就其所供
    給之產物之代價（債權）多發生於日常頻繁之交易，故賦予
    較短期之時效期間以促從速確定。亦即，民法第127 條第8
    款係為區隔以商人、製造人或手工業人為供給者（債權人）
    及非以該等人為供給者而設。是則以商品為標的之債，只要
    其供給者（債權人）為商人，不論其交易是否頻繁、供給是
    否為繼續性及其供給期間長短，其代價請求權均適用民法第
    127 條第8 款短期時效規定。又所謂商品並非僅指動產而言
    ，查民法於18年頒布時，雖未於法條中使用「服務」之文字
    ，惟立法解釋本應順應社會變遷並應立法目的而為適度擴張
    ，是商人所供給者，係商品及服務之組合，即以商品及服務
    為一套而為供給，自無將該服務排除於本條之商品之範圍而
    認本條所稱之商品僅限於動產之必要。而查被上訴人為公司
    法人即營利事業法人，其供給者亦又為CD＋VCD （商品）及
    提供會員之服務，依上開說明，應認其代價請求權亦適用民
    法第127 條第8 款短期時效之規定，因2 年間不行使而消滅
    。
四、依系爭購買合約書第9 條規定，上訴人如有連續兩期或兩期
    以上未如期付款，且其金額已達總價額之20﹪時，即喪失分
    期付款之權利，並1 次付清分期付款餘額及法定遲延利息。
    而上訴人自91年10月5 日起即未依約付款，至91年11月5 日
    ，已連續兩期未如期付款，依上開約定，上訴人已喪失分期
    付款之權利，應將分期付款餘額即本件78,300元1 次付清，
    亦即被上訴人自91年11月6 日起即得請求上訴人給付78,300
    元。而按消滅時效，自請求權可行使起算，民法第128 條前
    段定有明文。是本件被上訴人之代價請求權應自91年11月6
    日起算，至93年11月6 日因不行使而消滅。而被上訴人主張
    其曾於92年1 月間對上訴人為請求乙節，縱然屬實，惟消滅
    時效因請求而中斷，時效因請求而中斷者，若於請求後6 個
    月內不起訴者視為不中斷，民法第129 條第1 項第1 款、第
    130 條分別定有明文。本件被上訴人縱於92年1 月間曾為請
    求，但其並未於6 個月內起訴，且其於92年間聲請發支付命
    令（見原審卷第30頁），但因不能送達而失效乙節，亦為被
    上訴人所自承，準此，本件被上訴人之代價請求權縱因其於
    92年1 月間請求而中斷，但因被上訴人未於6 個月內起訴而
    視為不中斷，應認該請求權仍於93年11月6 日因罹於時效而
    消滅。
五、按「時效完成後，債務人得拒絕清償。」民法第144 條第1
    項定有明文。本件被上訴人對於上訴人之78,300元之代價請
    求權既已於93年11月6 日因不行使而消滅，則被上訴人於96
    年4 月18日始聲請發支付命令請求上訴人給付，上訴人自得
    拒絕給付，且上訴人亦已為拒絕給付之表示。從而，被上訴
    人依契約約定請求上訴人給付78,300元及自支付命令送達之
    翌日起至清償日止，按週年利率百分之五計算之利息為無理
    由，不能准許。原審為上訴人敗訴之判決並依職權宣告假執
    行，尚有未洽。上訴意旨指摘原判決不當，求予廢棄改判，
    為有理由，應由本院將原判決廢棄改判如主文第2 項所示。
丁、結論：本件上訴為有理由，依民事訴訟法第436 條之32第2
    項、第450 條、第78條，判決如主文。
中　　華　　民　　國　　96　　年　　12　　月　　19  　日
                  民事第一庭  審判長法　官　林世芬
                                    法　官　柯月美
                                    法　官　林望民
上列正本證明與原本無異
不得上訴
中　　華　　民　　國　　96　　年　　12　　月　　19  　日
                     　             書記官　陳慶時
